【裁判字號】    89,訴,840
【裁判日期】    891130
【裁判案由】    分割共有物
【裁判全文】
臺灣彰化地方法院民事判決                          八十九年度訴字第八四○號
    原      告  甲○○
    訴訟代理人  乙○○
    被      告  丙○
右當事人間分割共有物事件，本院判決如左：
    主      文
兩造共有坐落彰化縣線西鄉○○段四七八地號、地目田、面積零點零柒柒伍公頃土地
，分割為如附圖方案貳所示：編號甲部分面積為零點零參捌柒公頃分歸原告甲○○所
有，編號乙部分面積零點零參捌捌公頃分歸被告丙○取得。
訴訟費用由兩造平均負擔。
    事    實
甲、原告方面：
一、聲明：求為判決如主文所示。
二、陳述：
  （一）坐落彰化縣線西鄉○○段四七八地號、地目田、面積零點零柒柒伍公頃土地
        為兩造所共有，各共有人之應有部分各為二分之一，現農地已可分割，且依
        物之使用目的無不能分割之情形，兩造對之亦未訂有不分割期限，惟兩造始
        終無法達成分割之協議，爰依民法第八百二十四條之規定，訴請准予原物分
        割。請求依聲明所示之方案為分割（即彰化縣和美地政事務所八十九年十月
        二十五日土地複丈成果圖所示）。
  （二）系爭土地上有兩造共有之建物，爰依被告等使用狀況，提出前開分割方案。
三、證據：提出土地登記簿謄本、地籍圖、地價證明書為證，並聲請會同彰化縣和美
    地政事務所人員勘測現場製成複丈成果圖附卷。
乙、被告方面：
一、聲明：駁回原告之訴。
二、陳述：同意原告所提之分割方案。
    理    由
一、本件原告主張坐落彰化縣線西鄉○○段四七八地號、地目田、面積零點零柒柒伍
    公頃土地為兩造所共有，各共有人之應有部分為各二分之一，系爭土地地目雖為
    田，然現農地已可分割，且依物之使用目的無不能分割之情形，兩造對之亦未訂
    有不分割期限，惟兩造始終無法達成分割之協議之事實，已據其提出土地登記簿
    謄本、地籍圖謄本為證，並經本院勘驗現場屬實，復囑託彰化縣和美地政事務所
    鑑測明確，製有複丈成果圖存卷可稽，堪信為真實。
二、按共有物除因物之使用目的不能分割或共有人間契約訂有不分割之期限者外，各
    共有人得隨時請求分割共有物，在共有物分割之方法，共有人不能協議決定者，
    法院得因任何共有人之聲請，以原物分配或變價分配之，民法第八百二十三條第
    一項及第八百二十四條第二項定有明文。本件前開土地既合於判決分割之要件，
    則原告本於土地共有人之分割請求權訴請判決分割，於法自屬有據，應予准許。
三、經查，原告所提出之前開分割方法，業經被告同意，經核本件系爭土地上有兩造
    共有之建物，此有彰化縣和美地政事務所八十九年十月二十五日之複丈成果圖在
    卷可憑（附圖壹），據此，兩造均陳明已解決房屋之問題，願依附圖貳所示方案
    ，即編號甲部分面積為零點零三八七公頃分歸原告所有，編號乙部分面積零點零
    三八八公頃分歸被告取得，應為合宜，故考量系爭土地兩造之應有部分、公平妥
    適之情形下，並斟酌當事人之意願，本院認以附圖貳所示方法分割為適當。
四、從而原告請求分割系爭土地即有理由，至其分割方法則應以如附圖方案貳所示之
    分割方法為適當，即附圖方案貳所示：編號甲部分面積為零點零三八七公頃分歸
    原告所有，編號乙部分面積零點零三八八公頃分歸被告取得。
五、本件被告等之行為，按當時之訴訟程序，為伸張或防衛權利所必要，爰命原告負
    擔一部分之訴訟費用。
結論：本件原告之訴為有理由，依民事訴訟法第七十八條、第八十一條第二款，判決
如主文。
中      華      民      國    八十九    年    十一    月      三十    日
                                  臺灣彰化地方法院民事第二庭
~B法      官  謝仁棠
右為正本係照原本作成。
如對本判決上訴須於判決送達後廿日內向本院提出上訴狀。
~B法院書記官  謝秋德
中      華      民      國    八十九    年    十二    月        四    日


司法院資訊處製作；財團法人民間司法改革基金會備份。
